【裁判字號】    97,易,1354
【裁判日期】    980313
【裁判案由】    家庭暴力防治法
【裁判全文】
臺灣高雄地方法院刑事判決              97年度易字第1354號
公  訴  人  臺灣高雄地方法院檢察署檢察官
被      告  乙○○
上列被告因家庭暴力防治法案件，經檢察官聲請簡易判決處刑（
97年度偵字第18202 號），本院認不宜以簡易判決處刑，改依通
常程序審理，判決如下：
    主  文
乙○○無罪。
    理  由
一、聲請簡易判決處刑意旨略以：被告乙○○係被害人楊黃雪嬌
    、甲○○2 人之子，具有家庭暴力防治法第3 條第3 款所定
    之家庭成員關係。緣被告乙○○之前對於其母楊黃雪嬌有辱
    罵、恐嚇、傷害等行為，經本院於民國97年5 月29日，以97
    年度家護字第551 號核發民事通常保護令裁定，令乙○○不
    得對楊黃雪嬌、甲○○2 人實施身體或精神上之不法侵害行
    為，亦不得對該2 人為騷擾行為，有效期間為1 年。詎被告
    乙○○收受並知悉前開保護令內容後，仍在保護令有效時間
    內，基於違反保護令之犯意，於97年6 月24日17時30分許，
    在楊黃雪嬌、甲○○2 人位在高雄市○鎮區○○路68號住處
    前，向其父甲○○強索數千元作生活費用，以此方式對甲○
    ○為騷擾行為，違反上開保護令，因認被告涉犯家庭暴力防
    治法第61條第2 款之違反保護令罪嫌等語。
二、證據能力部分：
    按被告以外之人於審判外之陳述，雖不符刑事訴訟法第159
    條之1 至第159 條之4 之規定，而經當事人於審判程序同意
    作為證據，法院審酌該言詞陳述或書面陳述作成時之情況，
    認為適當者，亦得為證據；當事人、代理人或辯護人於法院
    調查證據時，知有第159 第1 項不得為證據之情形，而未於
    言詞辯論終結前聲明異議者，視為有前項之同意，刑事訴訟
    法第159 條之5 定有明文。本件所援引之以下各項證據（詳
    後述），固有部分屬傳聞證據，然公訴人、被告於本院調查
    證據時，均知有前開第159 第1 項不得為證據之情形，而同
    意作無本件證據使用（見審易卷第7 、8 頁），且於言詞辯
    論終結前，均未聲明異議，本院審酌該等證據作成時之狀況
    ，並無違法取證之情事，且無不宜作為證據之情形，依前開
    說明，爰認均有證據能力，合先敘明。
三、按犯罪事實應依證據認定之，無證據不得認定犯罪事實。不
    能證明被告犯罪者，應諭知無罪之判決，刑事訴訟法第 154
    條第2 項、第301 條第1 項分別定有明文。又同法第161 條
    第1 項並規定：檢察官就被告犯罪事實，應負舉證責任，並
    指出證明之方法。因此，檢察官對於起訴之犯罪事實，應負
    提出證據及說服法院之實質舉證責任。倘其所提出之證據，
    不足為被告有罪之積極證明，或其指出證明之方法，無從說
    服法院以形成被告有罪之心證，基於無罪推定之原則，自應
    為被告無罪判決之諭知，最高法院92年台上字第128 號著有
    判例。
四、公訴人認被告乙○○涉有上開違反保護令罪嫌，無非係以被
    告坦承其係前往父母住處索取金錢等情，並參酌證人即被害
    人甲○○之供述，另有本院97年度家護字第551 號民事通常
    保護令、高雄市政府警察局前鎮分局處理家庭暴力與兒少保
    護案件調查紀錄（通報）表1 份等證據資料為其論據。訊據
    被告固然坦承其於上開時間係前往其父母住處索取金錢等情
    ，惟被告乙○○堅詞否認有何上開違反保護令犯行，辯稱：
    伊沒有收到保護令，也不知道保護令內容等語。是本件之爭
    點，厥為被告於上開索取金錢之行為時，是否知悉本院97年
    度家護字第551 號民事通常保護令之內容？亦即被告是否有
    違反保護令之故意？經查：
  (一)本件被告乙○○係被害人楊黃雪嬌、甲○○2 人之子，具有
    家庭暴力防治法第3 條第3 款所定之家庭成員關係，因被告
    之前對於其母楊黃雪嬌有辱罵、恐嚇、傷害等行為，經本院
    於97年5 月29日，以97年度家護字第551 號核發民事通常保
    護令裁定，令被告不得對楊黃雪嬌、甲○○2 人實施身體或
    精神上之不法侵害行為，亦不得對該2 人為騷擾行為，有效
    期間為1 年，嗣被告仍於97年6 月24日17時30分許，在楊黃
    雪嬌、甲○○2 人位在高雄市○鎮區○○路68號住處前，向
    其父母親強索數千元作生活費用等情，為被告乙○○所不爭
    執，且經證人即被害人甲○○於警詢中證述屬實（見偵卷第
    6 、7 頁），並經本院依職權調閱本院97年度家護字第551
    號通常保護令卷宗在卷可依，另有本院97年度家護字第551
    號民事通常保護令、高雄市政府警察局前鎮分局處理家庭暴
    力與兒少保護案件調查紀錄（通報）表1 份在卷可稽，應堪
    信為真實。
  (二)至被告乙○○辯稱其並不知悉本院97年度家護字第551 號民
    事通常保護令之內容等情。經查，被告之住所地已97年5 月
    2 日遷移至高雄市○○區○○街28號2 樓，有被告個人基本
    資料查詢結果1 紙在卷可稽（見本院卷第17頁），而經本院
    調閱上開保護令之相關執行紀錄顯示，本件通常保護令由前
    鎮分局於97年6 月3 日下午1 時6 分許派警員至高雄市前鎮
    區○○○路58號執行，執行當時被告乙○○並未在場，有保
    護令執行紀錄表1 紙在卷可稽（見本院審簡卷第7 頁），可
    知員警並未依被告之住所地為執行；另本件通常保護令於送
    達被告時，亦係送達至高雄市前鎮區○○○路58號，而未依
    被告之住所地為送達，此亦有本院送達證書1 紙在卷可依（
    見本院審簡卷第9 頁）。綜上可知，本件員警既未依被告之
    住所地對被告執行本院97年度家護字第551 號民事通常保護
    令時，而本件通常保護令亦未向被告之住所地為送達，足認
    本件通常保護令並未生送達之效力，本件被告自屬無從知悉
    該通常保護令之內容，是被告上開所辯，應屬可採。
五、綜合上述，足認被告乙○○於於97年6 月24日17時30分許，
    在被害人楊黃雪嬌、甲○○2 人位在高雄市○鎮區○○路68
    號住處前，向其父母強索數千元生活費用時，並不知悉本院
    97年度家護字第551 號民事通常保護令之內容，被告自屬無
    違反保護令之故意甚明。從而，本件檢察官提出之積極證據
    尚不足以認定被告有何違反保護令罪嫌，其間尚有合理之懷
    疑存在。此外，復查無其他積極證據足認被告有公訴意旨所
    述犯行，被告既未經證明犯罪，揆諸前揭說明，自應為無罪
    之諭知。
據上論斷，應依刑事訴訟法第452 條、第301 條第1 項，判決如
主文。
本案經檢察官丙○○到庭執行職務。
中    華    民    國    98    年    3     月    13    日
                      刑事第五庭審判長法  官 廖建瑜
                                      法  官 林裕凱
                                      法  官 陳盈吉
以上正本證明與原本無異。
如不服本判決，應於判決送達後10日內，向本院提出上訴狀。
中    華    民    國    98    年    3     月    16    日
                                      書記官  陳展榮


司法院資訊處製作；財團法人民間司法改革基金會備份。
